臺灣花蓮地方法院民事判決　　　　　　　 96年度訴字第102號
原　　　告　花蓮區中小企業銀行股份有限公司
法定代理人　甲○○
訴訟代理人　乙○○
被　　　告　樹亞工程有限公司
法定代理人　丙○○
上列當事人間清償借款事件，本院於九十六年五月一日言詞辯論
終結，判決如下：
    主  文
被告應給付原告新台幣伍拾肆萬玖仟零玖拾玖元，及自民國95年
8月19日起至清償日止，其中貳拾壹萬參仟陸佰貳拾肆元按年息
10.88％計算之利息、參拾參萬伍仟肆佰柒拾伍元按年息15％計
算之利息，並均自民國95年9月20日起至清償日止，其餘其在六
個月以內部分，分別按上開利率10％，逾期在六個月以上者，就
超過部分，分別按上開利率20％計付違約金。
訴訟費用由被告負擔。
    事  實  及  理  由
一、原告主張：緣被告樹亞工程有限公司（下稱樹亞公司）於民
    國於92年12月19日邀同訴外人彭振盛、許素花為連帶保證人
    ，向原告借款新台幣（下同）100萬元，約定借款到期日為
    民國97年12月19日，其中40萬元按年息10.88％計算利息，
    另60萬元按年息15％計算利息，遲延給付時，除依上開利率
    計息外，其逾期在6個月以內部分按約定利率10％, 逾期超
    過6個月部分按約定利率20％計付違約金，不依約清償或攤
    還本金時，無須原告事先通知或催告，借款視為全部到期。
    詎系爭借款之本息僅繳至95年8月18日止即未再清償，其中
    40萬元部分尚餘213,624元，60萬元部分尚餘335,475元未清
    償。爰依消費借貸之法律關係請求被告負清償責任。並聲明
    ：如主文第一項所示。
二、被告則以：樹亞公司之負責人原為訴外人許素花，許素花於
    95年2月14日將樹亞公司賣予現任法定代理人丙○○時並未
    告知有積欠原告貸款債務，亦未將系爭借款列於公司財務報
    表上，因此現任樹亞公司負責人之丙○○完全不知情，樹亞
    公司於丙○○任負責人期間從未向原告借款，因此，原告應
    向訴外人許素花請求清償借款，方符公平正義原則等語置辯
    。並聲明：原告之訴駁回。
三、兩造不爭執之事實如下，並有借款契約、授信約定書，有限
    公司變更登記表、營利事業登記證、還款明細、貸款申請書
    暨資料表、公司基本資料查詢、營利事業登記公示詳細資料
    等為證，堪信為真實：
（一）被告樹亞公司之負責人原為許素花，於95年2月14日變更
      登記為丙○○。
（二）許素花於92年12月19日曾以被告樹亞公司名義向原告借款
      100 萬元，約定借款由原告撥入被告樹亞公司在原告銀行
      開設之00000000000號存款帳戶內（借款契約第1條），借
      款到期日為民國97年12月19日（借款契約第2條），其中
      40萬元按年息10.88％計算利息，另60萬元按年息15％計
      算利息（借款契約第4條），遲延給付時，除依上開利率
      計息外，其逾期在6個月以內部分按約定利率10％, 逾期
      超過6 個月部分按約定利率20％計付違約金（借款契約第
      5條）。另依授信約定書第5條約定，不依約清償或攤還本
      金時，無須原告事先通知或催告，借款視為全部到期。
（三）系爭借款之本息僅繳至95年8月18日止即未再清償，其中
      40萬元部分尚餘213,624元，60萬元部分尚餘335,475 元
      未清償。
四、兩造協議爭點限縮如下：樹亞公司於95年2月14日變更由丙
    ○○擔任負責人後，原告得否再向樹亞公司請求清償上述借
    款？
五、本院之判斷：
（一）按借用人應於約定期間內，返還與所借用物種類、品質、
      數量相同之物，民法第478條定有明文。又我國係採法人
      實在說，得享有人格，單獨為權利義務之主體，並有一定
      之財產。而有限公司係屬法人，關於代表人之行為係視為
      公司本身之行為，蓋代表人與法人係一個權利主體間之關
      係，代表人代表法人所為之行為，不論為法律行為、事實
      行為或侵權行為，均為法人之行為，最高法院86年台上字
      第1782號判決意旨可供參照。是依上開說明，縱嗣後公司
      之代表人有變更，仍不影響公司本身所應負擔之義務。
（二）經查，系爭借款係被告公司原負責人許素花於92年12月19
      日代表被告公司，以被告公司名義向原告借款，許素花則
      係任連帶保證人，所借之款項均由原告撥入被告樹亞公司
      在原告銀行開設之存款帳戶內之事實，為兩造所不爭執，
      並有借款契約、授信約定書各一份在卷可按，則依上開說
      明，被告公司即為系爭借款之借款人，自應負清償借款之
      責，被告將實為二個獨立之權利主體的法人及代表法人之
      自然人相混淆，徒以負責人已經變更，應向原負責人請求
      等語置辯，顯不可採。
六、從而，原告依消費借貸之法律關係請求被告給付如主文第一
    項所示之金額，及如附表所示之利息、違約金，為有理由，
    應予准許。
七、本件事證已臻明確，被告聲請傳喚證人許素花及彭振盛，證
    明應由許素花負擔系爭借款，核無必要，暨兩造其餘攻擊防
    禦方法及舉證，均無礙勝負判斷，爰不一一論列，併此敘明
    。
八、訴訟費用負擔之依據：民事訴訟法第78條。
中　　華　　民　　國　　96　　年　　5 　　月　　9 　　日
  　　　　　　　臺灣花蓮地方法院民事庭
                    法      官　陳雅敏
上列為正本係照原本作成。
如不服本判決，應於送達後20日內，向本院提出上訴狀並表明上
訴理由，如於本判決宣示後送達前提起上訴者，應於判決送達後
20日內補提上訴理由書(須附繕本)。
中　　華　　民　　國　　96　　年　　5 　　月　　9 　　日
                    法院書記官  邱鴻志
